臺灣苗栗地方法院民事簡易判決　　　　 95年度苗簡字第424號
原　　　告　己○○
訴訟代理人　許盟志律師
複　代理人　戊○○
被　　　告　丙○○
　　　　　　丁○○
兼　上一人
法定代理人　乙○○
　　　　　　　　　　　　號4樓.
上列當事人間請求遷讓房屋事件，本院於民國96年3 月23日言詞
辯論終結，判決如下：
    主  文
原告之訴駁回。
訴訟費用由原告負擔。
    事實及理由
一、原告起訴主張：坐落苗栗縣獅潭鄉○○段和興小段179 地號
    土地（以下簡稱系爭土地）上門牌號碼苗栗縣獅潭鄉和興村
    11 鄰 和興7 之2 號之加強磚造2 層房屋（以下簡稱系爭房
    屋），為原告於民國78年8 月間出資興建而屬原告所有。詎
    被告未經原告同意，竟無權占用系爭房屋，雖經原告屢為催
    請被告遷讓返還，未獲置理。為此，依民法第767 條規定，
    請求被告遷讓返還系爭房屋等語，並聲明：被告應將系爭房
    屋全部遷讓返還原告。
二、被告則以：系爭房屋所坐落之系爭土地雖係原告所有，惟原
    告於78年8 月15日將系爭土地中之20坪贈與訴外人黃秀英（
    及被告乙○○之繼母、原告之岳母），當時因礙於法令無法
    辦理分割，故由原告書立切結書1 紙（以下簡稱系爭切結書
    ）為憑。訴外人黃秀英受贈該筆土地後，即出資著手興建系
    爭房屋，惟因系爭土地為農地，興建農舍僅得以農地所有權
    人名義申請使用執照，因此黃秀英即借用原告名義申請系爭
    房屋之使用執照。是系爭房屋並非原告所獨資興建，而係黃
    秀英獨資興建，黃秀英始為系爭房屋之原始所有權人。黃秀
    英於93年10月1 日死亡，所遺系爭房屋由訴外人彭正一（黃
    秀英之夫）、婁明雲、甲○○（黃秀英與前夫婁智全所生之
    子女）繼承，嗣彭正一於95年2 月7 日死亡，由其子女李溫
    桂玉及被告乙○○、丁○○繼承。被告乙○○、丁○○既因
    繼承而為系爭房屋之共有人，自係有權占用系爭房屋，至被
    告丙○○並未占有使用系爭房屋。是原告依民法第767 條，
    訴請被告遷讓返還系爭房屋，自屬無據等語，資為抗辯，並
    聲明：如主文第1 項所示。
三、按當事人主張有利於己之事實者，就其事實，有舉證之責任
    ，民事訴訟法第277 條定有明文。本件原告主張系爭房屋為
    其所有之事實，既為被告所否認，則原告依所有物返還請求
    權關係而為請求，自應就系爭房屋為其所興建而原始取得所
    有權之事實，負舉證責任。經查，系爭土地上之系爭房屋，
    因未辦保存登記，其所有權應屬原始起造人。原告主張系爭
    房屋為其所興建而取得所有權之事實，固據提出載有起造人
    為原告之系爭房屋使用執照1 件（詳卷第11頁）為證，並據
    證人即原告之妻甲○○到庭證稱系爭房屋係由原告所蓋，總
    計花了約新台幣（下同）160 萬或170萬元興建，是委由綽
    號阿石之人所建，於78年之年尾蓋好等語（詳卷第98、99頁
    ）。惟查，系爭房屋之使用執照自始即由訴外人彭正一保管
    ，嗣再交由被告保管，且系爭房屋之房屋稅自始即由訴外人
    彭正一繳納，迄至本件訴訟進行中仍由被告繳納，原告明知
    系爭房屋之使用執照在被告持有中，仍以遺失為由申請補發
    等情，業據原告到庭陳述明確（詳卷第66頁），且依原告所
    提使用執照上確蓋有「遺失補發」等字樣，亦有該使用執照
    附卷可參（詳卷第11頁）。則衡諸常情，系爭房屋果為原告
    所建，應無將使用執照自始即交由訴外人彭正一保管之理，
    況原告既已領得使用執照，亦應無不將系爭房屋辦理保存登
    記之理。則是得否僅憑該載有起造人為原告名義之使用執照
    ，即認系爭房屋為原告所興建，實非無疑。又參以原告雖否
    認系爭切結書為其所簽具，惟依證人即原告之妻甲○○到庭
    證稱系爭切結書係其於78年間系爭房屋蓋好時所簽具，系爭
    切結書簽完即交予彭正一等語（詳卷第98頁），顯見系爭切
    結書確係於78年8 月15日所書立交付彭正一保管無訛。是依
    系爭切結書第2 條既載明「凡後該筆20坪土地以及土地上新
    建貳層乙棟房舍由黃秀英獨費新建，用途如何，不能干涉」
    等語，顯與證人即原告之妻甲○○前開所證系爭房屋為原告
    所建等語迥異。則是否得憑證人甲○○上開臨訟迴護原告之
    詞，即認系爭房屋為原告所建，亦非無疑。此外，原告就其
    主張系爭房屋為其所建，又未能另舉證證明，則其主張系爭
    房屋為其所建所有，尚難採信。而本件被告所辯系爭房屋係
    由黃秀英所獨資興建等情，業據提出系爭切結書1 紙（詳卷
    第23頁）為證，並經證人余慶到庭證稱系爭房屋為被告父
    親彭正一所蓋等語（詳卷第82頁），且有原告所不爭執其真
    正之「大夏落成禮簿」1 本（詳卷第141 至154 頁）附卷可
    憑，參以彭正一於獅潭郵局帳號00000000000000號郵政存簿
    於78、79年間確有近200 萬元之支出等情，亦有中華郵政股
    份有限公司苗栗郵局95年12月1 日函附之郵政存簿儲金分戶
    帳（詳卷第121 、122 頁）在卷可按。被告前開所辯，應堪
    採信。
四、綜上，原告既未能舉證證明其對系爭房屋有所有權，是其本
    於所有物返還請求權，請求被告應遷讓返還系爭房屋，即屬
    無理，不應准許。
五、本件事證已臻明確，兩造其餘主張、陳述與舉證，經審酌與
    本院前開判斷不生影響，爰不再予逐一論述，附此敘明。
六、訴訟費用負擔之依據：民事訴訟法第78條。
中　　華　　民　　國　　96　　年　　4 　　月　　9 　　日
     　　　　　　 苗栗簡易庭法  官  王萬金
以上正本係照原本作成。
如對本判決上訴，須於判決送達後20日內向本院提出上訴狀。
                            書記官　劉碧雯
中　　華　　民　　國　　96　　年　　4 　　月　　9 　　日
